【裁判字號】    96,訴,3939
【裁判日期】    970414
【裁判案由】    毒品危害防制條例
【裁判全文】
臺灣高雄地方法院刑事判決              96年度訴字第3939號
公  訴  人  臺灣高雄地方法院檢察署檢察官
被      告  甲○○
上列被告因毒品危害防制條例案件，經檢察官提起公訴（96年度
毒偵字第7028號），經本院改依簡式審判程序，判決如下：
    主  文
甲○○施用第一級毒品，處有期徒刑柒月，扣案之海洛因肆包（
驗後淨重合計貳點貳貳公克）沒收銷燬之。又施用第二級毒品，
處有期徒刑肆月，扣案之甲基安非他命貳包（驗後淨重合計壹點
伍貳陸公克）沒收銷燬之。應執行有期徒刑拾月，扣案之海洛因
肆包（驗後淨重合計貳點貳貳公克）、甲基安非他命貳包（驗後
淨重合計壹點伍貳陸公克）均沒收銷燬之。
    事  實
一、甲○○前於民國89年間，因施用毒品案件，經臺灣高雄少年
    法院以89年度少調字第488號裁定令入戒治處所施以強制戒
    治，其於89年停止處分出監，並於90年間撤銷停止戒治後令
    入戒治處所強制戒治，而於91年7 月31日強制戒治期滿執行
    完畢。詎其猶不知戒斷毒品，竟於上開強制戒治執行完畢釋
    放後5 年內，分別基於施用第一級毒品海洛因及第二級毒品
    甲基安非他命之犯意，先後於96年7 月14日上午4 時許，在
    高雄市○○路與中華路加油站廁所內，分別將海洛因摻入香
    菸及甲基安非他命置入玻璃球燒烤之方式，而各施用海洛因
    、甲基安非他命1 次。嗣於同日下午2 時50分許，在高雄市
    三民區○○路195 巷10號前，因其形跡可疑為警盤查，並當
    場查扣由甲○○主動交出放置在其背包內之海洛因4 包（毛
    重計2.4 公克、驗後淨重合計2.22公克）及甲基安非他命2
    包（毛重計1.6 公克、驗後淨重合計1.526 公克）等物，並
    經其同意採尿送驗後呈嗎啡及甲基安非他命陽性反應，因而
    查悉上情。
二、案經高雄市政府警察局保安大隊報請臺灣高雄地方法院檢察
    署檢察官偵查起訴。
    理  由
一、本件被告甲○○所犯為死刑、無期徒刑、最輕本刑為3年以
    上有期徒刑以外之罪，其於準備程序進行中，就被訴事實為
    有罪之陳述，經受命法官告知簡式審判程序之旨，並聽取當
    事人之意見後，經被告同意適用簡式審判程序，本院亦認無
    不得或不宜改依簡式審判程序進行之處，爰依刑事訴訟法第
    273條之1第1項、第284條之1規定，由本院合議庭裁定本件
    由受命法官獨任進行簡式審判程序，合先敘明。
二、上揭事實，業據被告於本院審理時坦承不諱（見本院卷第63
    頁）。經查：員警查獲被告後，經採集其尿液檢體（編號：
    L專-96337號）送請高雄市立凱旋醫院檢驗結果，呈現嗎啡
    、甲基安非他命之陽性反應，並將扣案白色粉末4包、白色
    晶體2包送驗鑑定，結果判定白色粉末4包均含海洛因成分、
    白色晶體2包均含甲基安非他命成分，有高雄市政府警察局
    保安大隊特勤中隊扣押物品目錄表、扣押物品清單、刑案移
    送專責組偵辦毒品危害防制條例嫌疑人尿液採證代碼表、高
    雄市立凱旋醫院96年7月31日A00000000號濫用藥物尿液檢驗
    報告、法務部調查局96年8月11日調科壹字第09623061420號
    鑑定書、高雄醫學大學附設中和紀念醫院96年10月30日0000
    -000、0000-000號檢驗報告各1紙，及查獲毒品照片3張附卷
    可稽（見警卷第16、18-20頁、偵查卷第16、20-21頁、本院
    卷第16-18頁）。按海洛因於人體內會水解為嗎啡，再循嗎
    啡代謝方式排出體外，業經行政院衛生署80年以056954號函
    釋明確。又按目前常用之尿液甲基安非他命及嗎啡篩檢方式
    ，包括酵素免疫分析法（EIA）、薄層色層分析法（TLC）及
    放射免疫分析法（RIA）。文獻報告中，確實有藥物交叉反
    應，可在尿液測試中產生偽陽性之甲基安非他命或嗎啡反應
    。但利用精密的儀器分析，將可排除偽陽性之可能，而得到
    正確的答案。在良好的操作條件下，以氣相層析質譜儀作藥
    物及其代謝產物之定性及定量分析檢驗，幾乎不會有偽陽性
    反應產生，亦即如尿液中未含有煙毒之反應者，即不可能產
    生因藥物所引起之偽陽性反應，已屬週知事實（行政院國軍
    退除役官兵輔導委員會榮民總醫院以83年4月7日（83）北總
    內字第03059號函、行政院衛生署藥物管制藥品管理局92年6
    月20日管檢字第0920004713號函參照）。本件被告之尿液檢
    體，乃經鑑定機關以酵素免疫分析法（EIA）初步檢驗，再
    利用氣相層析質譜儀（GC/MS）為確認檢驗，顯可排除被告
    因服用藥物導致尿液測試呈偽陽性反應之可能。足認被告自
    白於上開期間施用海洛因、甲基安非他命乙節，確與事實相
    符，堪認為真。
三、查被告甲○○如事實欄一所載，於89年間因施用毒品案件，
    經臺灣高雄少年院裁定強制戒治後，於91年7月31日執行完
    畢等情，有臺灣高等法院被告前案紀錄表（含入出監資料）
    可考。足認被告係於受強制戒治執行完畢釋放後，5年內再
    犯本件施用毒品犯行，自應依法論科。
四、查海洛因、甲基安非他命各係毒品危害防制條例第2 條第2
    項第1 款、第2 款所定之第一級毒品與第二級毒品。核被告
    所為，各係犯毒品危害防制條例第10條第1 項之施用第一級
    毒品罪、及同條第2 項之施用第二級毒品罪。其施用海洛因
    與甲基安非他命前分別持有海洛因、甲基安非他命之低度行
    為，應為施用之高度行為所吸收，均不另論罪。又被告所犯
    上開2 罪間，犯意各別、行為互殊，觸犯構成要件相異之罪
    名，自應分論併罰。爰審酌被告經強制戒治執行後，並未戒
    絕毒品，顯見其自制力不足，無法擺脫毒品，故應藉由刑罰
    之執行，以收教化之功能，惟念其於犯後態度良好，並能坦
    承犯行，及施用毒品本質上係屬戕害自身健康之行為，尚未
    直接危害他人，反社會性之程度應屬較低等一切情狀，分別
    量處如主文所示之刑，並定其應執行之刑。扣案之海洛因4
    包（驗後淨重合計2.22公克），屬第一級毒品，甲基安非他
    命2包（驗後淨重合計1.526公克），屬第二級毒品，已如前
    述，應依毒品危害防制條例第18條第1項前段規定，均宣告
    沒收銷燬之，而該海洛因、甲基安非他命之外包裝袋若需與
    其內毒品完全析離，需耗費成本過鉅，應認其與毒品間已無
    法析離，而將整體視為海洛因及甲基安非他命，不問屬於犯
    人與否，併予沒收銷燬。至因鑑驗耗盡之海洛因、甲基安非
    他命既已滅失，自無庸再為沒收銷燬之諭知，附此敘明。
據上論斷，應依刑事訴訟法第273 條之1 第1 項、第299 條第1
項前段，毒品危害防制條例第10條第1項、第2項、第18條第1項
前段，刑法第11條、第51條第5款，判決如主文。
本案經檢察官郭騰月到庭執行職務。
中    華    民    國    97    年    4    月   14     日
                  刑事第一庭    法  官   張琬如
以上正本證明與原本無異。
如不服本判決應於收受本判決後10日內向本院提出上訴書狀，並
應敘述具體理由，如未敘述上訴理由者，應於上訴期間屆滿後20
日內補提理由書狀於本院（均須按他造當事人之人數附繕本）「
切勿逕送上級法院」。
中    華    民    國    97    年    4     月    14    日
                                書記官   劉甄庭
附錄本案論罪科刑法條全文：
毒品危害防制條例第10條
施用第一級毒品者，處6月以上5年以下有期徒刑。
施用第二級毒品者，處3年以下有期徒刑。


司法院資訊處製作；財團法人民間司法改革基金會備份。
